【裁判字號】    97,上訴,2424
【裁判日期】    970805
【裁判案由】    違反槍砲彈藥刀械管制條例
【裁判全文】
臺灣高等法院刑事判決                97年度上訴字第2424號
上  訴  人  甲○○
即  被  告
選任辯護人  謝世瑩律師
上列上訴人因違反槍砲彈藥刀械管制條例案件，不服臺灣士林地
方法院97年度訴字第40號，中華民國97年4月16日第一審判決（
起訴案號：臺灣士林地方法院檢察署96年度偵字第11729號），
提起上訴，本院判決如下：
    主  文
上訴駁回。
    事  實
一、甲○○明知可發射子彈具有殺傷力之手槍及具有殺傷力之制
    式子彈均屬違禁物，非經中央主管機關許可，不得持有，仍
    於民國96年9月17日下午3時許（起訴書誤載為16日，業經檢
    察官於原審審理時更正），在位於臺北縣三重市○○路之鑫
    鑫汽車保養廠內，向姓名年籍均不詳之綽號阿神成年男子（
    下稱阿神），同時借得由仿BERETTA廠92FS型半自動手槍所
    製造之槍枝，經以換裝土造金屬槍管方式，予以改造而成可
    發射子彈具有殺傷力之改造手槍二把（槍枝管制編號：0000
    000000、0000000000號，含彈匣貳個）及具有殺傷力之口徑
    9mm制式子彈十二顆後，均放置身上而未經許可持有之。嗣
    因台北市政府警察局北投分局事先接獲線報，得知甲○○將
    攜帶上開槍枝及子彈，前往位在臺北市大同區○○○路與大
    龍街口之85度C咖啡廳，乃派警於96年9月17日下午3時40分
    許前往上址查緝，當場查獲並扣得甲○○隨身持有之上開改
    造手槍二把及制式子彈十二顆（經鑑定採樣四顆試射，餘八
    顆），因而查悉上情。
二、案經臺北市政府警察局北投分局報告臺灣士林地方法院檢察
    署檢察官偵查起訴。
    理  由
一、證據能力部分：按被告以外之人於審判外之言詞或書面陳述
    ，除法律有規定者外，不得作為證據，刑事訴訟法第159條
    第1項定有明文。查卷附之內政部警政署刑事警察局96年11
    月6日刑鑑字第0960146702號槍彈鑑定書一份（附於臺灣士
    林地方法院檢察署96年度偵字第11729號卷第66頁至第69頁
    ），固屬被告以外之人於審判外之書面陳述，性質屬傳聞證
    據，惟觀諸該條修正理由三所示：本條所謂「法律有規定者
    」，係指本法第159條之1至第159條之5及第206條等規定。
    而刑事訴訟法第206條第1項規定：「鑑定之經過及其結果，
    應命鑑定人以言詞或書面報告」。而按司法警察等偵查輔助
    人員於案件未移送檢察官偵查前之調查犯罪階段，先行將查
    扣之槍彈等證物，送請檢察機關概括選任之專責鑑定機關實
    施鑑定，基於檢察一體原則，該鑑定機關亦應視同受承辦檢
    察官所選任或囑託而執行鑑定業務，其等出具之書面鑑定報
    告乃現行刑事訴訟法第206條所定之鑑定人書面報告，屬傳
    聞證據法則之例外，應具有證據能力。查內政部警政署刑事
    警察局係經臺灣高等法院檢察署檢察長概括選任有關槍砲、
    彈藥之鑑定機關，已為臺灣高等法院檢察署92年9月9日檢文
    允字第0921001203號函所明示，且行之多年，本案承辦之臺
    北市政府警察局北投分局依前開函文所為概括選任鑑定機關
    之意旨，於偵查之前階段，將查扣之槍枝、子彈等證物，送
    請內政部警政署刑事警察局進行鑑定，該局所出具之鑑驗書
    ，為實施鑑定之人員依專業知識經驗陳述其判斷意見，況被
    告及其辯護人對此並不爭執，自有證據能力。
二、上訴人即被告甲○○於警詢、偵查及原審、本院坦承上揭事
    實，且查：
(一)、本件查獲過程，並經證人即查獲員警邵元孝於原審證述明確
    ，並有被告甲○○為警查獲時，隨身持有如前開事實欄所述
    之改造手槍及子彈等物扣案可資佐證。
(二)、上開扣案物品經警送內政部警政署刑事警察局以性能檢驗法
    及試射法鑑驗，結果證實扣案之槍枝二把（含彈匣二個，槍
    枝管制編號：0000000000、0000000000號），均係將仿BERE
    TTA廠92FS型半自動手槍製造之槍枝，藉由換裝土造金屬槍
    管方式而製造成之改造手槍，擊發功能正常，可供擊發適用
    之子彈，具有殺傷力；而扣案之子彈十二顆，均係口徑9mm
    之制式子彈，經採樣四顆試射，均可擊發，具有殺傷力等情
    ，有該局96年11月6日刑鑑字第0960146702號槍彈鑑定書附
    卷可考（偵卷第66頁至第69頁）。
(三)、被告上訴雖主張略以：「被告係於有偵查犯罪權限之機關或
    人員發覺前自首而受裁判者，自得適用刑法第62條自首之規
    定，證人即員警劭元孝之證述與事實有違，尚不足採，原審
    認定有誤」等詞，且於原審雖辯護略稱：「由本案查獲過程
    ，係被告主動將槍枝及子彈交予員警觀之，堪認符合自首要
    件，而得減輕其刑；又被告行為雖有不當，但犯案後態度坦
    誠，且已知錯，經此次教訓，不致再犯，請予諭知緩刑」云
    云，惟查，刑法第62條所謂發覺，並非以有偵查犯罪權限之
    機關或人員確知其人犯罪無誤為必要，有確切之根據得為合
    理之可疑，而對犯罪行為人發生嫌疑時，即得謂為已發覺（
    最高法院72年度台上字第641號判例、94年度台上字第7385
    號判決意旨均參照）。查證人即本案查獲員警邵元孝於原審
    證稱：「於查獲本案當日接獲線民密報，指稱一名年齡約20
    至30 餘歲之男子攜帶二包東西，其內即是二把槍枝，該線
    民並依伊指示，將該持有槍枝之男子約往85度C咖啡廳見面
    ，伊則前往該咖啡廳查緝，俟線民與該名男子在咖啡廳內坐
    定位後，便知道被告即為線民所指持有槍枝之男子，遂上前
    盤查，並立即見到被告桌上放有兩包東西，當時按照認知及
    經驗，認為該二包東西應該是槍，遂向被告表明自己之警察
    身分，並詢問被告該二包東西為何物，被告供承為槍枝，經
    檢視無誤後，便當場逮捕被告」等語明確（原審卷第44頁）
    ，是由證人邵元孝所證述本案查獲過程觀之，堪認員警於查
    獲被告前，已有確切根據得合理懷疑被告為本件持有槍彈犯
    行之犯罪行為人，亦即，在被告供承犯罪前，員警已發覺被
    告違反槍砲彈藥刀械管制條例之犯行，揆諸前開說明，本案
    尚無自首規定之適用。辯護意旨主張證人邵元孝之職務報告
    不實在，然卻另稱證人邵元孝之職務報告為審判外之陳述，
    無證據能力，但證人邵元孝於原審已經具結經過詰問程序陳
    述明確，堪認被告並非自首。至於被告雖聲請傳訊證人周冠
    潣，調查證人周冠潣如何知悉被告持有槍彈，但證人周冠潣
    如何知悉被告持有槍彈與本件被告之犯行無任何關連性，且
    本件待證事實已臻明確無再調查必要，依據刑事訴訟法第16
    3條之2第2項第2款、第3款規定，應就此項聲請予以駁回。
(四)、綜上，被告之自白與事實相符可信，本案事證至為明確，被
    告犯行堪予認定，應依法論科。
三、論罪科刑部分：
(一)、本件具殺傷力之改造手槍二把及具殺傷力之制式子彈十二顆
    ，分別屬於槍砲彈藥刀械管制條例第4條第1項第1、2款所稱
    之槍砲及彈藥，被告未經許可而持有，核其所為，係犯槍砲
    彈藥刀械管制條例第8條第4項之未經許可持有可發射子彈具
    有殺傷力之改造手槍罪，及同條例第12條第4項之未經許可
    持有子彈罪。被告以一持有行為，同時持有具有殺傷力之改
    造手槍及子彈，屬一行為觸犯數罪名之想像競合犯，應依刑
    法第55條規定，從一重之未經許可持有可發射子彈具有殺傷
    力之改造手槍罪處斷。
(二)、原審認被告罪證明確，並適用刑事訴訟法第299 條第1 項前
    段，槍砲彈藥刀械管制條例第8條第4項、第12條第4項，刑
    法第11條前段、第55條、第42條第3項前段、第38條第1項第
    1款之規定，審酌被告年輕識淺，只因一時好奇，即無視於
    法律之禁止，借得前揭具有殺傷力之改造手槍及子彈而無故
    持有之，對社會安寧秩序危害非輕，及其持有槍枝、子彈之
    數量、時間，幸未持以犯罪，與犯罪後尚能坦承犯行，並知
    悔悟，態度良好等一切情狀，量處有期徒刑年陸月，併科
    罰金新臺幣肆萬捌仟元，並且諭知罰金如易服勞役，以新臺
    幣仟元折算壹日。扣案可發射子彈具有殺傷力之改造手槍
    二把（槍枝管制編號：0000000000、0000000000號，含彈匣
    貳個）及試射後所剩餘具有殺傷力之口徑9mm制式子彈八顆
    ，均屬違禁物，應依刑法第38條第1項第1款之規定，宣告沒
    收。至於扣案後經鑑定試射而使用之具殺傷力之口徑9mm制
    式子彈四顆，原雖亦屬違禁物，然於鑑定時既已擊發，自不
    具有子彈之完整結構而失其效能，堪認現已不具殺傷力，爰
    不予宣告沒收。至於辯護人雖略稱：「由本案查獲過程，係
    被告主動將槍枝及子彈交予員警觀之，堪認符合自首要件，
    而得減輕其刑；又被告行為雖有不當，但犯案後態度坦誠，
    且已知錯，經此次教訓，不致再犯，請予諭知緩刑」云云，
    但由證人即查獲員警邵元孝所證述本案查獲過程觀之，堪認
    員警於查獲被告前，已有確切根據得合理嫌疑被告為本件持
    有槍彈犯行之犯罪行為人，亦即在被告供承犯罪前，員警已
    發覺被告違反槍砲彈藥刀械管制條例之犯行，揆諸前開說明
    ，本案尚無自首規定之適用。又按刑法第59條關於酌量減輕
    其刑之規定，必須犯罪之情狀，在客觀上足以引起一般同情
    ，認為即予宣告法定最低度刑，猶嫌過重者，始有其適用，
    至於被告犯罪前素行是否良好，犯罪後有無坦承犯行，是否
    知錯等情狀，僅為法定刑內之量刑依據，尚非得據為刑法第
    59條之減輕其刑事由。查本案被告年紀雖輕，識慮尚淺，但
    對於具有殺傷力之槍枝、子彈均屬違禁物乙節，究非不知，
    竟因一時好奇，即借得具殺傷力之槍、彈而持有之，且持有
    之槍枝數量為二把，子彈亦有十二顆，數量非微，縱因警方
    即時獲得線報，乃迅速查獲，而其非法持有槍、彈之時間不
    長，但對社會安寧秩序之危害與惡性仍非輕微，實無證據足
    資認定客觀上有足以引起一般同情之情形，至於被告無前科
    紀錄，犯罪後坦承犯行等節，核非刑法第59條所稱得據為酌
    量減輕其刑之理由，自無從依該條規定予以酌量減輕其刑。
    而按緩刑之宣告以被告所犯之罪受二年以下有期徒刑、拘役
    或罰金之宣告為要件，此參諸刑法第74條第1項之規定自明
    。本件既認被告犯罪並無任何減刑規定得以適用，並於法定
    刑度內，酌予量處逾有期徒刑二年之宣告刑，核與緩刑宣告
    之要件即有不合，依法自無從給予被告緩刑之宣告。
(三)、經核原判決認事用法並無不合，量刑之諭知亦屬妥適，上訴
    人即被告上訴意旨仍執前詞，辯解稱係自首要求宣告緩刑，
    指摘原判決不當等詞，然衡量查獲二把手槍判處有期徒刑四
    年確定之95年度台上字第5119號判決，判處有期徒刑三年十
    月確定之97年度台上字第3255號判決，本件原審之量刑已斟
    酌被告之有利因素予以相當考量，是被告之上訴為無理由，
    應予駁回。
據上論斷，應依刑事訴訟法第368條，判決如主文。
本案經檢察官鄭富銘到庭執行職務。
中    華    民    國    97    年    8     月    5     日
                  刑事第十二庭  審判長法  官   蔡永昌
                                      法  官   陳榮和
                                      法  官   施俊堯
以上正本證明與原本無異。
如不服本判決，應於收受送達後十日內向本院提出上訴書狀，其
未敘述上訴之理由者並得於提起上訴後十日內向本院補提理由書
（均須按他造當事人之人數附繕本）。
                                      書記官   顧哲瑜
中    華    民    國    97    年    8     月    5     日
附錄：本案論罪科刑法條全文
槍砲彈藥刀械管制條例第8條
未經許可，製造、販賣或運輸鋼筆槍、瓦斯槍、麻醉槍、獵槍、
空氣槍或第4條第1項第1款所定其他可發射金屬或子彈具有殺傷
力之各式槍砲者，處無期徒刑或五年以上有期徒刑，併科新臺幣
1千萬元以下罰金。
未經許可，轉讓、出租或出借前項所列槍枝者，處五年以上有期
徒刑，併科新臺幣一千萬元以下罰金。
意圖供自己或他人犯罪之用，而犯前二項之罪者，處無期徒刑或
七年以上有期徒刑，併科新臺幣一千萬元以下罰金。
未經許可，持有、寄藏或意圖販賣而陳列第 1 項所列槍枝者，處
三年以上十年以下有期徒刑，併科新臺幣七百萬元以下罰金。
第1項至第3項之未遂犯罰之。


司法院資訊處製作；財團法人民間司法改革基金會備份。
